臺灣高雄地方法院刑事判決　　　　　　　100年度交易字第8號
公　訴　人　臺灣高雄地方法院檢察署檢察官
被　　　告　劉憲彥
選任辯護人　鍾夢賢律師
被　　　告　葉日富
上列被告因過失傷害案件，經檢察官提起公訴（99年度偵字第29
039 號），本院判決如下：
    主  文
劉憲彥犯業務過失傷害罪，處有期徒刑陸月，如易科罰金，以新
臺幣壹仟元折算壹日。
葉日富犯業務過失傷害罪，處有期徒刑肆月，如易科罰金，以新
臺幣壹仟元折算壹日。
    事  實
一、劉憲彥係考領職業小客車駕駛執照之人，並以駕駛計程車為
    業，為從事駕駛業務之人；葉日富係考領職業小貨車駕駛執
    照之人，受僱於食品公司並擔任運送食品之工作，以從事駕
    駛為業務之人。劉憲彥於民國99年1 月4 日12時50分許，駕
    駛車牌號碼681-YA營業小客車（下稱計程車），沿高雄市新
    興區○○○路由東往西方向行駛，行經該路段302 號前，本
    應注意車輛迴車前，應暫停並顯示左轉燈光或手勢，看清無
    來往車輛，始得迴轉，且當時天候晴朗、路面乾燥、無缺陷
    、無障礙物、視距良好，並無不能注意之情事，竟疏於注意
    後方有葉日富駕駛車牌號碼9735-JJ 號營業小貨車（下稱貨
    車）尾隨於後，即貿然欲迴轉，惟因對向車道適有何順生騎
    乘車牌號碼XAO-709 號重型機車經過，遂暫時停於車道上讓
    該機車通過，此時，葉日富因未注意車前狀況並隨時採取必
    要之安全措施，竟超速行駛且未保持適當車距，突見上開情
    形為閃避前方劉憲彥駕駛之計程車，遂緊急踩煞車並將方向
    盤左轉至對向車道，致其駕駛之貨車與劉憲彥上開小客車發
    生擦撞，並撞及前揭騎乘機車之何順生，因而使何順生人、
    車倒地，並受有左脛腓骨開放性骨折、左股骨四頭肌及肌腱
    撕裂傷、頭部外傷多處擦裂傷等傷害。劉憲彥及葉日富於肇
    事後，均對於未發覺之犯罪，主動報案並向員警坦承肇事自
    首而願接受裁判。
二、案經何順生訴由高雄市政府警察局新興分局報告臺灣高雄地
    方法院檢察署檢察官偵查起訴。
    理  由
壹、證據能力部分：
一、按被告以外之人於審判外之陳述，雖不符刑事訴訟法第159
    條之1 至第159 條之4 之規定，而經當事人於審判程序同意
    作為證據，法院審酌該言詞陳述或書面陳述作成時之情況，
    認為適當者，亦得為證據，刑事訴訟法第159 條之5 第1 項
    定有明文。本件檢察官、被告劉憲彥及其辯護人、被告葉日
    富於本院審判程序時，就本判決所引用審判外之言詞或書面
    陳述，均明示同意有證據能力，本院審酌該具有傳聞證據性
    質之證據，其取得過程並無瑕疵，與待證事實具有關聯性，
    證明力非明顯過低，以之作為證據係屬適當，認俱有證據能
    力。
二、又本案之交通現場蒐證照片，係利用機械力攝錄畫面後，再
    將該等畫面呈現客觀、自然之現狀，此與「供述證據」係供
    述者對於有關體驗之事實，經由知覺、記憶、表現、敘述或
    敘述性動作等過程予以傳達者自為不同，其本質上屬物證之
    一種，非屬供述證據，不適用傳聞法則，且與被告本件犯行
    有相當之關聯性，亦非不法取得，自應具有證據能力。
貳、被告葉日富犯業務過失傷害罪部分：
    上開事實，業據被告葉日富於本院審理時坦承不諱，亦與證
    據人即被害人何順生於警詢、偵訊時證述之情節相符（警卷
    第7 頁，偵卷第44頁、第45頁），並有卷附之道路交通事故
    現場圖1 紙、道路交通事故調查報告表（一）、（二）各1
    份、高雄市政府警察局交通大隊交通事故談話紀錄表3 份、
    高雄市政府99年5 月20日高市府交三字第0990028965號函檢
    附之高雄市車輛行車事故覆議鑑定委員會鑑定意見書1 份、
    高雄市政府交通局99年11月3 日高市交四字第0990047954號
    函1 份、肇事現場照片26張及八德一路道路標線劃設照片2
    張（偵卷第8 頁至第11頁、第14頁至第26頁、第29頁、第30
    頁、第60頁、第61頁、第66頁、第67頁）可佐。又被告葉日
    富考領有職業小貨車駕駛執照，並於食品公司擔任駕駛乙節
    ，業據被告葉日富所自承（偵卷第57頁），並有公路監理電
    子閘門證號查詢汽車駕駛人查詢單1 紙（本院卷第40頁）在
    卷可考。而被害人何順生因上開車禍事故，受有左脛腓骨開
    放性骨折、左股骨四頭肌及肌腱撕裂傷、頭部外傷多處擦裂
    傷等傷害，復有高雄醫學大學附設中和紀念醫院出具之診斷
    證明書1 紙（偵卷第28頁）附卷可稽，且該傷害結果與被告
    葉日富上開駕車過失行為間，亦具有相當因果關係。是被告
    葉日富任意性自白核與事實相符，應堪信為真實，其所犯業
    務過失傷害之犯行，事證明確，洵堪認定，自應依法論科。
參、被告劉憲彥犯業務過失傷害罪部分：
一、訊據被告劉憲彥固坦承於前揭時間、地點因迴轉而發生上開
    之車禍事故，惟矢口否認有何業務過失傷害之犯行，辯稱：
    伊迴轉時看到被害人何順生騎乘機車過來，遂停在現場等候
    其通過，當伊要迴轉時從後視鏡並沒有看到任何車輛，伊認
    為被告葉日富應是從忠孝路或林森路口轉過來，所以才沒有
    看到，伊沒有過失云云；其辯護人則以：被告劉憲彥係在虛
    黃線路段迴車，並無違規，且於迴轉前先暫停讓被害人行駛
    ，亦有注意後方並無來車，其於迴轉時並無應注意、能注意
    而不注意之疏失；另被告葉日富於上揭時、地超速駕駛，且
    依煞車痕距離判斷，其與被告劉憲彥之計程車間應有相當之
    距離，當能輕易看到被告劉憲彥駕駛之車輛欲迴轉而減速踩
    停煞車，竟仍撞擊被告劉憲彥之車輛並致被害人受傷，自應
    由被告葉日富負完全之責任，故被告劉憲彥並無過失之責云
    云。
二、經查：
（一）被告劉憲彥於99年1 月4 日12時50分許駕駛上開之計程車
      ，沿高雄市新興區○○○路由東向西方向行駛，行經該路
      段302 號前，因欲迴轉且適有被害人於對向車道（由西向
      東）騎乘機車經過，被告劉憲彥遂暫停於車道上讓被害人
      通過，惟該時被告劉憲彥後方適有被告葉日富駕駛上開貨
      車，因超速見狀緊急煞車，並左轉閃避不及而擦撞前方被
      告劉憲彥駕駛之計程車，進而撞及正經過該地點被害人所
      騎乘之機車，致被害人因而人、車倒地，受有左脛腓骨開
      放性骨折、左股骨四頭肌及肌腱撕裂傷、頭部外傷多處擦
      裂傷等情，業據證人即被害人何順生於警詢、偵訊時證述
      綦詳，亦與被告葉日富所供陳之情形大致相符，復有卷附
      之道路交通事故現場圖1 紙、道路交通事故調查報告表（
      一）、（二）各1 份、高雄市政府警察局交通大隊交通事
      故談話紀錄表3 份、高雄市政府99年5 月20日高市府交三
      字第0990028965號函檢附之高雄市車輛行車事故覆議鑑定
      委員會鑑定意見書1 份、高雄市政府交通局99年11月3 日
      高市交四字第0990047954號函1 份、肇事現場照片26張及
      八德一路道路標線劃設照片2 張（偵卷第8 頁至第11頁、
      第14頁至第26頁、第29頁、第30頁、第60頁、第61頁、第
      66頁、第67頁）可佐，被告劉憲彥亦不否認上情（至有無
      於迴轉時看到後方被告葉日富駕駛之貨車乙節，詳後述）
      ，此部分之事實，應堪採認。
（二）被告劉憲彥及其辯護人雖均以當時迴轉時，後方並無任何
      車輛等語為置辯，惟查高雄市新興區○○○路302 號前之
      路段，係雙向各一車道、兩側並有慢車道之劃設，路幅非
      寬，且車禍事故發生時為中午時分，該日天氣晴朗、路面
      乾燥、無缺陷、無障礙物、視距良好等情，有道路交通事
      故現場圖1 紙、高雄市政府交通局99年11月3 日高市交四
      字第0990047954號函檢附之照片1 張、道路交通事故調查
      報告表（一）、（二）各1 份及肇事現場照片26張等在卷
      可稽，是依當時之狀況，被告劉憲彥應可藉由車內之後視
      鏡或左、右兩側之照後鏡，清楚看到後方有無來車之情形
      ，實無所疑。再參以證人即被告葉日富於警詢及本院審理
      時均明確證述當時係由民族路由北往南方向右轉八德一路
      直行至上開肇事現場等語（偵卷第5 頁背面，本院卷第28
      頁）無訛，因民族路右轉八德一路至肇事現場前，尚有相
      當之距離，且被告葉日富駕駛貨車之載貨車廂較一般自小
      客車高度為高，外觀更為明顯，是行駛於被告葉日富前方
      之車輛，如無其他因素阻隔其視線，亦應可於視野所及之
      情況下，輕易看到後方被告葉日富駕駛之貨車。況被告劉
      憲彥於偵訊時亦陳稱當時迴轉時有煞車停止讓被害人通過
      ，後來就聽到煞車聲，被告葉日富的車尾就碰到伊前方車
      頭，再去撞到被害人的機車等語（偵卷第45頁），顯然被
      告葉日富駕駛之貨車擦撞被告劉憲彥之計程車，係於相當
      短暫時間內所發生，且從被告葉日富駕駛之貨車，現場長
      達20幾公尺之煞車痕跡判斷，被告葉日富應無可能突然從
      路邊駛出，而高速煞車發生本次之車禍事故。故徵諸前情
      ，顯然被告劉憲彥於前址迴轉時，應可從車內後視鏡或左
      、右後照鏡內，清楚看到正後方被告葉日富駕駛之貨車甚
      明。是被告劉憲彥及其辯護人上開所辯，應屬無據，難可
      採信。
（三）又被告劉憲彥尚質疑被告葉日富可能從忠孝一路轉入八德
      一路，所以於迴轉時才未看到被告葉日富駕駛之貨車云云
      。然上情僅為被告劉憲彥片面之質疑，並無其他積極證據
      足資佐證，且被告葉日富已坦承上開業務過失傷害之犯行
      ，並具結證述肇事前係自民族路右轉八德一路等情明確，
      按理被告葉日富應無為此「行經路線」而故意為虛偽之證
      述，並自陷可能遭偽證罪追訴之動機與必要；復觀上開車
      禍肇事地點之地圖可知（本院卷第42頁），高雄市○○○
      路與八德一路係垂直方向之道路，肇事地點並非上開之交
      岔路口，2 者間尚有相當之距離，亦即縱認被告葉日富係
      由忠孝一路右（或左）轉至八德一路，則以該交岔路口至
      肇事地點之距離、路幅，及被告葉日富駕駛之貨車外觀較
      一般自小客車為高等因素加以判斷，被告劉憲彥亦應可看
      清楚後方被告葉日富左（右）轉後直行駕駛之貨車；況被
      告劉憲彥於肇事前甫經過上開之路口，顯然該時八德一路
      方向（即東西向）應為綠燈、忠孝一路方向（即南北向）
      應為紅燈，故除非被告葉日富闖越忠孝一路之紅燈並加速
      過彎，否則於暫停紅燈後再因綠燈而起駛轉彎至八德一路
      ，被告葉日富當無可能於肇事現場之地面留有長達23.1（
      右煞車痕）、23.5（左煞車痕，參偵卷第8 頁背面）之高
      速緊急煞車痕跡。故參酌上開情節以觀，被告葉日富所稱
      於肇事前係沿八德一路駕駛之事實，應堪可採，是被告劉
      憲彥上開所辯之情，徒為一己之詞，顯無憑據。至被告葉
      日富駕駛貨車於高雄市○○路橋下橋後，即逕行右轉並超
      速行駛部分，僅涉及違反相關道路交通規則之駕駛行為，
      尚不影響上開之事實之認定，併予指明之。
（四）按汽車迴車時，應暫停並顯示左轉燈光或手勢，看清無來
      往車輛，並注意行人通過，始得迴轉。道路交通安全規則
      第106 條第5 款定有明文。查被告劉憲彥合法考領職業小
      客車駕駛執照，有電子閘門證號查詢汽車駕駛人1 份附卷
      可參（本院卷第41頁），其以駕駛計程車為業，為從事駕
      駛業務之人，自應對於上開交通安全規則知之甚稔，且肇
      事當時天候晴，道路無缺陷、無障礙物，視距良好等情，
      有道路交通事故調查報告表（一）、（二）各1 份、高雄
      市政府警察局交通大隊交通事故談話紀錄表3 份及肇事現
      場照片26張存卷可考。而依當時狀況，被告劉憲彥應可藉
      由後視鏡或左、右照後鏡清楚看到後方有無來車，客觀上
      顯然並無不能注意之情狀，竟疏未注意後方尚有被告葉日
      富駕駛之貨車，即貿然迴轉，致被告葉日富緊急煞車並轉
      向至對向車道，擦撞被告劉憲彥駕駛之計程車，並撞及適
      時經過該處由被害人騎乘之機車乙節，亦經本院審認如前
      ，是本案之車禍事故，被告劉憲彥應有過失之行為，足堪
      認定，此與高雄市車輛行車事故覆議鑑定委員會鑑定覆議
      意見書之鑑定結果，被告劉憲彥因迴車未注意其他車輛，
      為肇事主因、被告葉日富超速行駛，為肇事次因等情，亦
      屬相符。另被害人因本次車禍事故受有左脛腓骨開放性骨
      折、左股骨四頭肌及肌腱撕裂傷、頭部外傷多處擦裂傷等
      情，復有高雄醫學大學附設中和紀念醫院出具之診斷證明
      書1 紙在卷可稽。從而，被害人上開之傷害結果與被告劉
      憲彥之駕駛過失行為間應有相當之因果關係，應足甚明。
（五）綜上，被告劉憲彥因業務過失致人傷害之事實，應堪認定
      ，其所為業務過失傷害罪之犯行，事證明確，自應依法論
      科。至被告劉憲彥之辯護人雖聲請另送國立交通大學行車
      事故研究中心鑑定被告劉憲彥於迴轉前有無注意後方來車
      、有無禮讓對向被害人之來車等情（本院審訴卷第41頁背
      面），惟因上開車禍事故經由上開證據之認定已臻明瞭，
      且經高雄市車輛行車事故覆議鑑定委員會鑑定覆議在案，
      核無再送鑑定之必要，況辯護人上開所舉之鑑定原因，亦
      難經送前揭研究中心之鑑定而得客觀之結果，故無依辯護
      人上開聲請而另送鑑定之必要，附此敘明。
肆、論罪科刑部分：
    核被告劉憲彥、葉日富所為，均係犯刑法第284 條第2 項前
    段之業務過失傷害罪。因被告葉日富於偵訊時自承為擔任載
    送食品的貨車駕駛等語（偵卷第57頁第1 行），顯然係以駕
    駛貨車為其繼續反覆所執行之事務，應屬主要之業務工作，
    而非屬附隨業務之範圍（最高法院89年臺上字第8075號判例
    意旨參照），故公訴意旨認被告葉日富為從事以駕駛為附隨
    業務之人，容有所誤，應予指明。又被告劉憲彥、葉日富於
    肇事後犯罪未被發覺前，向到場處理警員供承肇事，自首並
    接受裁判一節，有高雄市○○○○○道路交通事故肇事人自
    首情形紀錄表2 紙（偵卷第12頁背面、第13頁）在卷可憑，
    堪認符合自首之要件，爰依刑法第62條前段規定，均減輕其
    刑。爰審酌被告劉憲彥駕駛計程車行經上址時，疏未注意後
    方尚有被告葉日富駕駛之貨車，竟貿然迴轉而使超速行駛之
    被告葉日富，因緊急煞車及欲迴避前方被告劉憲彥駕駛之計
    程車左轉至對向車道，嚴重侵害道路交通之往來安全，並因
    而肇致本件車禍發生，所為實不足取，復參以被告劉憲彥、
    葉日富2 人雖均負有過失之責，且為被告劉憲彥貿然迴轉所
    引起，惟被害人所受之上開傷害，係被告葉日富左轉至對向
    車道撞及被害人所致，其過失責任顯未較被告劉憲彥為輕，
    而應與被告劉憲彥同負相同程度之過失責任，再衡酌被告葉
    日富犯後坦承犯行，應有悔意，且無前案紀錄，有臺灣高等
    法院被告前案紀錄表1 份在卷可稽，素行尚佳，另被告劉憲
    彥犯後飾詞否認，推諉卸責，態度顯然不良，惟無前案紀錄
    ，亦有臺灣高等法院被告前案紀錄表1 份可佐，素行頗佳等
    一切情狀，分別量處如主文所示之刑，並均諭知易科罰金之
    折算標準，以資懲儆。
據上論斷，應依刑事訴訟法第299 條第1 項前段，刑法第284 條
第2 項前段、第41條第1 項、第62條前段，刑法施行法第1 條之
1 ，判決如主文。
本案經檢察官顏漢文到庭執行職務。
中    華    民    國   100    年    4     月    26    日
                      交通法庭  審判長法  官  黃建榮
                                      法  官  陳川傑
                                      法  官  林勳煜
以上正本證明與原本無異。
如不服本判決應於收受判決後10日內向本院提出上訴書狀，並應
敘述具體理由。其未敘述上訴理由者，應於上訴期間屆滿後20日
內向本院補提理由書(均須按他造當事人之人數附繕本)「切勿逕
送上級法院」。
中    華    民    國   100    年    4     月    26    日
                                      書記官  莊正彬
附錄本案判決論罪科刑法條
中華民國刑法第284條
（過失傷害罪）
因過失傷害人者，處6 月以下有期徒刑、拘役或5 百元以下罰金
，致重傷者，處1 年以下有期徒刑、拘役或5 百元以下罰金。
從事業務之人，因業務上之過失傷害人者，處1 年以下有期徒刑
、拘役或1 千元以下罰金，致重傷者，處3 年以下有期徒刑、拘
役或2 千元以下罰金。